臺灣基隆地方法院刑事判決　　　　　　　 96年度易字第304號
公　訴　人　臺灣基隆地方法院檢察署檢察官
被　　　告　丙○○
上列被告因詐欺案件，經檢察官提起公訴（96年度偵緝字第270
號、第271 號），被告就被訴事實為有罪之陳述，本院合議庭裁
定由受命法官獨任進行審判，經改依簡式審判程序審理後判決如
下：
    主  文
丙○○幫助意圖為自己不法之所有，以詐術使人將本人之物交付
，處有期徒刑貳月，如易科罰金，以新臺幣壹仟元折算壹日。緩
刑貳年。
    事  實
一、丙○○於民國95年8 月20日見中國時報刊載可以高價出租存
    摺之廣告，應可預見如將自己於金融機構所設立帳戶之存摺
    及金融卡等物交予他人，有供不法詐騙集團利用，而成為他
    人詐欺取財犯罪工具之可能，竟貪圖利得，在不違背其本意
    下，基於幫助詐欺取財之犯意，依報紙所載電話與登載廣告
    之詐騙集團成員聯繫，並約定當日在基隆市○○路丙○○住
    處附近見面，丙○○即於95年8 月20日晚間7 、8 時許，在
    上開地點，將其先前所開立之中華郵政股份有限公司基隆復
    興路郵局（局號0000000 、帳號0000000）帳 戶存摺、提款
    卡、密碼等物，以新臺幣（下同）3,000 元之代價，出租並
    交付予上開詐騙集團所屬之真實姓名不詳之成年男子2 人。
    該詐騙集團成員取得丙○○上開帳戶資料後，旋意圖為自己
    不法之所有，先於95年8 月28日撥打電話予丁○○，謊稱係
    警察人員並佯稱丁○○涉及詐騙案件，係無辜受害人，需轉
    帳款項以利清查，致丁○○陷於錯誤，於同日下午3 時30分
    許，前往臺中市新光銀行新光分行，以該行所設置之自動櫃
    員機，以自動櫃員機轉帳方式，轉帳新台幣24,000元至丙○○所提供之上開帳戶，並旋遭提領一空；又承前犯意，繼於
    95年8 月28日撥打電話予甲○○，謊稱係警察機關並佯稱甲○○係人頭帳戶，帳號需被監管，致甲○○陷於錯誤，於翌
    日即95年8 月29日中午12時45分許，依指示至兆豐國際商業
    銀行設置之自動櫃員機，以自動櫃員機轉帳方式，轉15,000
    元至丙○○所提供之上開帳戶。嗣經丁○○、甲○○發覺有
    異報警處理後，經警循線查獲上情。
二、案經基隆市警察局第四分局移送臺灣基隆地方法院檢察署檢
    察官偵查後起訴。
    理  由
壹、程序事項
    本件被告丙○○所犯者非為死刑、無期徒刑、最輕本刑為3
    年以上有期徒刑之罪或高等法院管轄第一審案件，其於準備
    程序進行中，先就被訴事實為有罪之陳述，經告知其簡式審
    判程序之旨，並聽取公訴人及被告之意見後，本院業已依刑
    事訴訟法第273 條之1 第1 項之規定，裁定由受命法官獨任
    以簡式審判程序進行本案之審理，是依同法第273 條之2 規
    定，本案證據之調查，即不受第159 條第1 項、第161 條之
    2 、第161 條之3 、第163 條之1 及第164 條至第170 條規
    定之限制，合先敘明。
貳、實體事項
一、上開事實，業據被告於本院審理時供承屬實，並據證人即被
    害人丁○○、甲○○於警詢時證述明確，且有中華郵政股份
    有限公司95年12月6 日儲字第0950729527號函1 份（包括附
    件被告帳戶基本資料、印鑑卡影本、存簿變更資料等各1 紙
    、警示依據2 紙、掛失補副申請書影本3 紙及歷史交易清單
    1 件）、甲○○匯款之兆豐國際商業銀行自動櫃員機交易明
    細表影本1 紙等在卷可稽，被告之自白核與事實相符，可以
    採信。綜上，本案事證明確，被告之犯行洵堪認定，應依法
    論科。
二、論罪科刑：
  (一)按金融帳戶為個人之理財工具，一般民眾皆可自由申請開設
    金融帳戶，並無任何特殊之限制，且得同時在不同金融機構
    申請多數存款帳戶使用，並無借用他人帳戶使用之必要。另
    「衡諸一般常情，任何人均可辦理金融帳戶存摺使用，如無
    正當理由，實無借用他人存摺使用之理，而金融存摺亦事關
    個人財產權益之保障，其專有性甚高，除非本人或與本人親
    密關係者，難認有何理由可自由流通使用該存摺，一般人均
    有妥為保管及防止他人任意使用之認識，縱特殊情況偶需交
    付他人使用，亦必深入瞭解用途及合理性，始予提供，且該
    等專有物品如落入不明人士手中，而未加以闡明正常用途，
    極易被利用為與財產有關之犯罪工具，此為吾人依一般生活
    認知所易於體察之常識，而有犯罪意圖者，非有正當理由，
    竟徵求他人提供帳戶，客觀上可預見其目的，係供為某筆資
    金之存入，後再行領出之用，且該筆資金之存入及提領過程
    係有意隱瞞其流程及行為人身分曝光之用意，一般人本於一
    般認知能力均易於瞭解」（最高法院93年度臺上字第31號判
    決意旨參照）。且邇來以電話、手機簡訊通知中獎、刮刮樂
    、退稅費或其他類似之不法詐騙份子，為掩飾其等不法行徑
    ，以避免執法人員循線查緝，經常利用他人存款帳戶、印章
    、提款卡暨密碼，以確保犯罪所得免遭查獲，類此案件在社
    會上層出不窮，亦屢經報章雜誌及其他新聞媒體再三披露，
    故避免此等專屬性甚高之物品被不明人士利用為與財產有關
    之犯罪工具，亦為一般生活認知所應有之認識。且一般人對
    自己之金融機構帳戶所用之存摺、提款卡、密碼及印鑑，均
    妥為保管，恐被他人得知帳號或密碼後，有被冒領、或其他
    非法使用之虞。而本案被告為貪圖小利，將上開帳戶存摺、
    提款卡、密碼等物，交付姓名年籍不詳之人，衡之常情，被
    告當有預見該姓名年籍不詳之人收購帳戶所用之存摺、提款
    卡等物，應係用來作為非法之用，是被告理應有認識該人可
    能將帳戶用來作為犯罪之用，竟猶仍交付予該人並收取對價
    ，是該收購帳戶之人將該帳戶用來供自己或他人作為詐欺取
    財之用，亦為被告所容忍及允許，亦即不違背被告之本意。
    且單憑上開被害人丁○○、甲○○所述情節，固無法證明實
    施詐欺手法者即係被告，惟被害人之金錢係被轉帳進入被告
    提供他人之帳戶，顯見向被害人施以詐術之歹徒，即係利用
    該帳戶作為詐財之工具。而刑法上之故意，非僅指直接故意
    ，尚包含間接故意（未必故意）。所謂之間接故意係指行為
    人對於構成犯罪事實，預見其發生而其發生並不違背其本意
    者而言，刑法第13條第2 項定有明文。且幫助犯之成立以行
    為人主觀上認識被幫助者正欲從事犯罪或係正在從事犯罪，
    且該犯罪有既遂之可能，而其行為足以幫助他人實現構成要
    件者，即具有幫助故意，並不以行為人確知被幫助者係犯何
    罪名為必要（仍需在幫助犯罪之共同認識範圍內）。至於行
    為人在正犯實施犯罪前為幫助行為者，則構成事前幫助犯。
    被告將上開帳戶存摺、提款卡、密碼交付不明人士，縱無證
    據證明被告明知利用帳戶遂行犯罪者之行為態樣，然就該實
    施詐欺行為人嗣後將被告交付之帳戶供詐欺取財所得之用，
    顯不違反被告本意，被告自有幫助詐欺取財之未必故意。
  (二)是核被告所為，係幫助犯刑法第339 條第1 項之意圖為自己
    不法之所有，以詐術使人將本人之物交付之罪。又被告以一
    個提供帳戶之行為，使取得其上開存摺之詐欺集團成員，先
    後對證人丁○○及甲○○實施詐術，為想像競合犯，應依刑
    法第55條規定，從一重之幫助詐欺取財罪處斷，並依同法第
    30條第2 項之規定，按正犯之刑減輕之。爰審酌被告不思以
    正當管道獲取金錢，提供帳戶供詐騙行為人獲取犯罪所得之
    行為雖無足取，且嚴重影響社會秩序，然其係因貪獲小利，
    惡性尚非重大，併其犯後坦承罪行，且業返還丁○○及甲○○遭詐騙之金額，亦據丁○○及甲○○陳明在卷等一切情狀
    ，量處如主文所示之刑，併諭知易科罰金之折算標準。末查
    被告前未曾因故意犯罪受有期徒刑以上刑之宣告，有臺灣高
    等法院被告前案紀錄表在卷可憑，信其經此偵、審程序，當
    知所警惕，而無再犯之虞，因認所宣告之刑，以暫不執行為
    適當，爰併予宣告緩刑2 年，以勵自新。
  (三)至上開存摺、提款卡等物，均係被告所有（其僅係有償交付
    他人使用，並未移轉所有權），且供本案犯罪所用之物，因
    未據扣案，且無證據足證現仍存在而未滅失，為免將來執行
    困難，爰不予宣告沒收。
據上論斷，應依刑事訴訟法第273 條之1 第1 項、第299 條第1
項前段，刑法第30條、刑法第339 條第1 項、第55條、第41條第
1 項前段、第74條第1 項第1 款，刑法施行法第1 條之1 ，判決
如主文。
本案經檢察官乙○○到庭執行職務。
中　　華　　民　　國　　96　　年　　6 　　月　　29　　日
                  刑事第一庭法  官     劉桂金
以上正本證明與原本無異。
如不服本判決應於收受本判決後10日內向本院提出上訴書狀，其
未敘述上訴理由者，並得於提起上訴後10日內向本院補提理由書
狀（均須按他造當事人之人數附繕本。）「切勿逕送上級法院」
中　　華　　民　　國　　96　　年　　6 　　月　　29　　日
                            書記官     鄧順生
附錄論罪法條：
刑法第339條第1項
意圖為自己或第三人不法之所有，以詐術使人將本人或第三人之
物交付者，處5 年以下有期徒刑、拘役或科或併科1 千元以下罰
金。
